【裁判字號】    98,交聲,712
【裁判日期】    980629
【裁判案由】    聲明異議
【裁判全文】
臺灣臺南地方法院交通事件裁定         98年度交聲字第712號
原處分機關  交通部公路總局嘉義區監理所麻豆監理站
異  議  人
即受處分人  甲○○
上列受處分人因違反道路交通管理處罰條例案件，對於交通部公
路總局嘉義區監理所麻豆監理站，民國98年6月5日所為之裁決處
分（處分案號：麻監裁罰字第裁75-1G0000000號），聲明異議，
本院裁定如下：
    主  文
原處分撤銷。
甲○○不罰。
    理  由
一、原處分意旨略以：受處分人即異議人甲○○（下稱異議人）
    ，所有之車牌號碼2092-JH號自用一般小客車，於民國（下
    同）97年8月4日21時07分許，在臺中市○○路道路收費停車
    處所停車未繳費，並經催繳仍不依規定繳費，經臺中市政府
    交通處（下稱舉發機關）逕行製單舉發，嗣經移送機關即交
    通部公路總嘉義區監理所麻豆監理站（下稱原處分機關）以
    其違規事證明確，依照道路交通管理處罰條例第56條第2項
    之規定，裁處異議人罰鍰新臺幣（下同）300元等語。
二、異議意旨略以：異議人所有車牌號碼2092-JH號中華三菱小
    客車（下稱系爭車輛）已於94年6月29日因事故撞毀，並以
    5,000元賣給黃偉和作為報廢車，惟黃偉和遲未向監理單位
    辦理車輛報廢，異議人已於95年2月27日向麻豆監理站辦理
    報廢，本件違規實不應由異議人承受；又異議人亦有他人冒
    用同一車牌違規之情事，業經本院97年度交聲字第914號聲
    明異議案件查證屬實，足徵異議人非本件違規行為人，為此
    聲明異議，請求撤銷原處分等語。
三、按汽車駕駛人在道路收費停車處所停車，未依規定繳費，主
    管機關應書面通知駕駛人於7日內補繳，並收取必要之工本
    費用，逾期再不繳納，處新臺幣300元罰鍰，道路交通管理
    處罰條例第56條第3項定有明文。次按道路交通管理處罰條
    例第7條之2、同條例第85條第1項及違反道路交通管理事件
    統一裁罰基準及處理細則第36條之規定，如係逕行舉發之情
    形，應按已查明之資料，由舉發機關送達被通知人即汽車所
    有人，再由汽車所有人依通知單之應到案日期前到案，並告
    知違規駕駛人之姓名等資料，處罰機關應另行通知違規駕駛
    人到案依法處理，逾應到案日期，處罰機關始得依上揭規定
    處罰該汽車所有人。換言之，對於違反道路交通管理處罰條
    例行為之處罰，原則上應處罰汽車駕駛人，而例外如有應可
    歸責於車輛所有人之情形下，始得處罰車輛所有人。然上開
    所指之「汽車所有人」，並非專指車籍資料上所登記之車主
    ，而係指該車輛於違規當時之真正所有權人，蓋車籍資料僅
    係監理機關對於車輛管理之行政登記事項，車籍資料上之車
    主名稱登記，雖可據以作為該車所有人之判斷依據，然該車
    籍資料所登記之車主，並非當然即為民法上之真正所有權人
    ，實際上仍應依照民法上動產所有權歸屬之相關規定加以判
    斷，而非絕對以車籍資料上登記之車主，為認定車輛所有權
    人之唯一標準。
四、經查：
  (一)異議人主張其所有之車牌號碼為2092-JH號之中華三菱自用
    小客車因事故成報廢車，而於94年6月29日將系爭車輛與牌
    照一併移轉讓渡與黃偉和（綽號黃世豐），且異議人已於95
    年2月27日以拒不過戶為由，前往麻豆監理站辦理註銷牌照
    ，故本件違規車輛非異議人所有等語，有異議人與黃偉和簽
    立之讓渡證書影本、登報催告過戶啟事影本及麻豆監理站汽
    車車輛異動登記書影本在卷為憑。且本院依職權調閱本院97
    年度交聲字第914號聲明異議案件卷宗，上載有證人黃偉和
    到院結證稱：「在其於94年6月29日向異議人買系爭車輛後
    ，就當場賣給專門在協尋找車之人，叫做曾錦宏，但是契約
    書已經找不到，我有找曾錦宏，希望他提供事後買主的資料
    ，但是他說他也不知道再賣幾手出去…」等語，足徵異議人
    將其所有之系爭車輛連同牌照於94年6月29日即移轉所有權
    於他人之情事，洵堪認定。又本件舉發違規案件亦無其他積
    極證據足資證明異議人移轉並交付系爭小客車後仍有駕駛該
    車之證據。基此，原處分機關對異議人逕行裁罰之舉，實於
    法有間。
  (二)綜上所述，本件違規發生時，上揭車輛並非在異議人占有使
    用中，亦非屬異議人實力支配之下，原處分機關逕行對異議
    人予以裁罰，尚難認為允當，自應由本院將原處分撤銷，由
    原處分機關再依相關程序處理，以資適法。
五、據上論斷，應依道路交通管理處罰條例第87條第2項、道路
    交通案件處理辦法第20條前段，裁定如主文。
中    華    民    國    98    年    6     月    29    日
                  交通法庭   法  官  廖建彥
以上正本證明與原本無異。
如不服本裁定應於送達後5日內向本院提出抗告狀（應附繕本）
。
                             書記官  吳揆滿
中    華    民    國    98    年    6     月    29    日


司法院資訊處製作；財團法人民間司法改革基金會備份。
